臺灣橋頭地方法院刑事判決　
110年度審訴字第465號
111年度審訴字第446號
公  訴  人  臺灣橋頭地方檢察署檢察官
被      告  蔡庭瑋



上列被告因詐欺案件，經檢察官分別提起公訴（110年度偵字第1
0380號、110年度偵字第11694號、111年度偵字第12519號）及移
送併辦（臺灣臺中地方檢察署110年度偵字第35861號），於本院
準備程序進行中，被告就被訴事實為有罪之陳述，經合議庭裁定
由受命法官獨任進行簡式審判程序，合併判決如下：
    主  文
蔡庭瑋犯如附表三編號1至3所示之罪，共參罪，各處如附表三編
號1至3主文及沒收欄所示之刑及沒收。不得易科罰金之有期徒刑
部分應執行有期徒刑壹年肆月。
    事  實
一、蔡庭瑋意圖為自己不法所有，分別為下列行為：
　㈠基於以網際網路對公眾散布而詐欺取財之犯意，以附表一編
    號1「詐騙方式」欄所示之詐術詐騙張婉茹，致張婉茹上網
    瀏覽後陷於錯誤，而於附表二編號1「匯款日期、時間」欄
    所示之時間，陸續匯款如附表二編號1「匯款金額」欄所示
    之金錢至蔡庭瑋指定之合作金庫銀行帳號000-000000000000
    0號帳戶（下稱合庫帳戶，詳如附表一「匯入銀行帳號」欄
    所示），旋遭蔡庭瑋提領一空（提領地點、時間、金額，均
    詳如附表二編號1所示）。
　㈡基於詐欺取財之犯意，見詹閎傑於Facebook（下稱臉書）社
    團發文欲購買皮夾，以附表一編號2「詐騙方式欄」所示之
    詐術詐騙詹閎傑，致詹閎傑陷於錯誤，而於民國110年3月18
    日14時54分許，匯款新臺幣（下同）15000元至蔡庭瑋指定
    之上開合庫帳戶，旋遭蔡庭瑋提領一空（提領地點、時間、
    金額，詳如附表二編號2所示）。嗣經警於持搜索票於110年
    8月3日上午9時20分許，在臺中市○○區○○路0段00巷00弄00號
    搜索，扣得其使用之手機2支及合作金庫金融卡1張，並拘提
    到案。
　㈢基於以網際網路對公眾散布而詐欺取財之犯意，於110年10月
    18日前某時許，在不詳地點，先透過連結網際網路至臉書遊
    戲卡交易社團刊登預購遊戲王2021聖誕禮盒商品之不實貼文
    ，蔡同祐於年月18日某時許，瀏覽臉書社團發現上開貼文，
    遂詢問蔡庭瑋交易方式，蔡庭瑋則透過通訊軟體LINE「Cai8
    110」帳號向蔡同祐佯稱：要向廠商完成預購需先匯款送出
    訂單等語，並提供不知情之王華國所使用之國泰世華商業銀
    行帳號000000000000號帳戶（下稱國泰帳戶，帳戶申設人為
    王華國之子王祥德）供蔡同祐匯款，蔡同祐因而陷於錯誤，
    誤信蔡庭瑋有出貨之能力，而依指示於同年月20日14時32分
    許，轉帳新臺幣（下同）16000元至國泰帳戶。嗣蔡庭瑋藉
    故拖延出貨，蔡同祐始知受騙，報警處理循線查知上情。
二、案經高雄市政府警察局刑事警察大隊移送、蔡同祐訴由新北
    市政府警察局新莊分局報告臺灣新北地方檢察署檢察官呈請
    臺灣高等檢察署核轉臺灣橋頭地方檢察署（下稱橋頭地檢）
    檢察官偵查起訴及臺灣臺中地方檢察署(下稱臺中地檢)檢察
    官移送併辦。
    理  由
壹、程序事項：
一、按案件由犯罪地或被告之住所、居所或所在地之法院管轄，
    刑事訴訟法第5條第1項定有明文。上述管轄權之有無，以起
    訴時為準，於訴訟繫屬後，不因被告之住所、居所或所在地
    有所變動而受影響，此即管轄恆定原則(最高法院111年度台
    聲字第143號裁定參照)；又按一人犯數罪者，為相牽連之案
    件，刑事訴訟法第7條第1款亦有明文，而相牽連之案件，自
    應以檢察官起訴書所載犯罪事實形式觀之，經法院審理後，
    認無相牽連之關係，亦不影響管轄恆定之原則（最高法院92
    年度台上字第556號判決意旨參照），是就案件的管轄權，
    應以起訴時形式觀察之，縱使法院審理後，就取得管轄權之
    部分犯罪事實，認應不受理判決，也不影響其他犯罪事實的
    管轄權。經查，橋頭地檢檢察官以110年度偵字第10380號等
    起訴書向本院提起公訴，就該起訴書附表1編號1至7所載之
    犯罪事實，雖僅就附表1編號5告訴人杜嘉芳部分，被告蔡庭
    瑋之犯罪地為本院轄區，而被告之住居所、被告對其餘告訴
    人、被害人之犯罪地均未在本院轄區，但如上所述，管轄權
    之判斷是以起訴時為準，本院依刑事訴訟法第7條第1款就被
    告其餘被訴犯罪事實均取得管轄權，縱使告訴人杜嘉芳部分
    ，因重複起訴，本院另判決公訴不受理，就其餘被訴部分，
    因管轄恆定原則，本院仍有管轄權，先行說明。
二、被告所犯非為死刑、無期徒刑、最輕本刑為3年以上有期徒
    刑之罪或高等法院管轄之第一審案件，而於準備程序進行中
    ，被告先就被訴事實為有罪之陳述，經告知簡式審判程序之
    旨，並聽取當事人之意見後，本院裁定進行簡式審判程序，
    是本案之證據調查，依刑事訴訟法第273條之2規定，不受同
    法第159條第1項、第161條之2、第161條之3、第163條之1及
    第164條至第170條規定之限制，先行說明。
貳、實體部分： 
一、認定犯罪事實所憑之證據及理由：
　㈠上開犯罪事實，業據被告蔡庭瑋於警詢、偵查、聲羈、本院
    準備程序及審理時均坦承不諱（見高雄市政府警察局刑事警
    察大隊高市警刑大偵14字第11072270200號卷〈下稱警卷〉第2
    頁至第8頁；橋頭地檢110年度偵字第10380號卷〈下稱偵一卷
    〉第9頁至第11頁、臺灣新北地方檢察署111年度偵字第22382
    號卷〈下稱偵三卷〉第50頁至第51頁；聲羈卷第25頁；本院11
    0年度審訴字第465號卷〈下稱院一卷〉第136頁、第221頁、第
    303頁、第315頁、第319頁），並有下列補強證據：
　⒈事實欄一、㈠部分，核與證人即告訴人張婉茹於警詢之證述大
    致相符（見警卷第56頁至第59頁）。
　⒉事實欄一、㈡部分，核與證人即告訴人詹閎傑於警詢之證述大
    致相符（見警卷第75頁至第76頁）。
　⒊事實欄一、㈢部分，核與證人即國泰帳戶申設人王祥德、帳戶
    提供者王華國於警詢之證述大致相符（見偵三卷第3頁至第4
    頁、第12頁至第13頁），亦與證人即告訴人蔡同祐於警詢之
    證述互相符合（見偵三卷第31頁至第32頁）。
　⒋就事實欄一、㈠㈡部分：
　  被告持用小米手機及iPhone手機內FB帳號翻拍照片2張、告
    訴人張婉茹與被告以FB通訊軟體對話擷取畫面23張、告訴人
    張婉茹行動銀行轉帳擷取畫面及被告提供之合庫帳號擷取畫
    面6張、告訴人詹閎傑網路銀行轉帳擷取畫面1張（見警卷第
    10頁至第11頁、第60頁至第67頁、第77頁）、合庫帳戶資料
    及交易明細1份（見警卷第142頁至第143頁）、提款機蒐證
    相片14張（見橋頭地檢110年度偵字第11694號卷〈下稱偵二
    卷〉第43頁至第49頁）、高雄市政府警察局刑事警察大隊搜
    索、扣押筆錄、扣押物品目錄表各1份（見警卷第135頁至第
    139頁）。
　⒌事實欄一、㈢部分：　
　　國泰帳戶之存款帳務類歷史資料交易明細列印1份、證人王
    華國提供與被告之訊息內容擷取畫面23張、告訴人蔡同祐提
    供與被告之LINE訊息內容擷取畫面10張（見偵三卷第8頁、
    第15頁至第20頁、第33頁至第42頁）。
　㈡因有上開事證足認被告任意性之自白與事實相符，堪以採信
    。綜上，本案事證已臻明確，被告犯行堪以認定，應依法論
    科。
二、論罪科刑：　　
　㈠核被告就事實欄一、㈠㈢所為，均係犯刑法第339條之4第1項第
    3款之以網際網路對公眾散布而犯詐欺取財罪；就事實欄一
    、㈡所為，係犯刑法第339條第1項之詐欺取財罪。
　㈡就事實欄一、㈡此部分，因被告係於告訴人詹閎傑發文購買皮
    夾後，始以私訊方式與告訴人詹閎傑聯繫，應成立刑法第33
    9條第1項之詐欺取財罪，業經本院認定如前，公訴意旨認此
    部分係涉犯同法第339條之4第1項第3款詐欺取財罪嫌，容有
    誤會，惟兩者之基本社會事實同一，且經本院當庭告知被告
    上開罪名，無礙被告防禦權之行使，爰依法變更起訴法條予
    以審理。
　㈢被告就事實欄一、㈠所為，係本於同一犯罪動機，在密切接近
    之時間、地點實施，並侵害同一法益，各行為之獨立性極為
    薄弱，依一般社會健全概念，在時間差距上，難以強行分開
    ，在刑法評價上，以視為數個舉動之接續施行，合為包括之
    一行為予以評價，較為合理，應僅論以接續犯之一罪。公訴
    意旨漏未記載，應予補充。
　㈣被告以網際網路對公眾散布而犯詐欺取財罪2罪、詐欺取財罪
    1罪，犯意各別，行為互殊，應予分論併罰。
　㈤臺中地檢檢察官110年度偵字第35861號移送併辦意旨書，就
    告訴人張婉茹部分，與本案起訴事實即事實欄一、㈠係屬同
    一事實，本院自得一併審理。至於告訴人施虹伶、李亦涵部
    分，因重複起訴，本院為後繫屬之法院，應另為公訴不受理
    ，此部分應退併辦（詳後述）。
　㈥自首：
　　被告於110年8月3日16時10分許於臺灣橋頭地方檢察署第二
    十一偵查庭製作偵訊筆錄時，主動向檢察官供承事實欄一、
    ㈡之犯行，有被告110年8月3日偵訊筆錄、告訴人詹閎傑110
    年8月11日警詢筆錄、臺北市政府警察局大安分局瑞安街派
    出所受理各類案件紀錄表、受理案件證明單、受理詐騙帳戶
    通報警示簡便格式表及內政部警政署反詐騙諮詢專線紀錄表
    各1份在卷可佐（見警卷第75頁、第80至第82頁、第84頁；
    偵一卷第11頁），核被告係對於未發覺之犯罪為自首而受裁
    判，符合自首之要件，爰依刑法第62條前段之規定減輕其刑
    。
　㈦爰以行為人之責任為基礎，審酌被告有謀生能力，竟不思以
    正當途徑獲取所需，以網際網路私訊或在臉書公開社團刊登
    不實訊息，而騙取他人財物，使告訴人張婉茹、詹閎傑及蔡
    同祐分別受有新臺幣（下同）57,500元、15,000元及16,000
    元之損害，侵害人與人間之互信基礎，所為實有不該；復考
    量被告前因偽造文書、肇事逃逸、過失傷害等案件入監執行
    ，於108年4月16日執行完畢，仍於執行完畢5年內，再犯有
    期徒刑以上之罪等前科素行，有臺灣高等法院被告前案紀錄
    表1份在卷可參；惟仍考量被告犯後自始均坦承犯行，並與
    告訴人蔡同祐達成和解，此有本院和解筆錄1份在卷可參（
    見本院111年度審訴字第446號卷第59頁)；末衡被告高中肄
    業之智識程度，業裝潢工程，入監前需扶養70歲之父親及女
    兒，女兒現由配偶照顧等一切情狀，分別量處如附表三「主
    文及沒收」欄所示之刑，並就附表三編號2部分，諭知如易
    科罰金之折算標準。另審酌被告就事實欄一、㈠㈢所為共2次
    以網際網路對公眾散布而犯詐欺取財之犯行即不得易科罰金
    部分，如以實質累加方式定應執行刑，則處罰之刑度顯將超
    過其行為之不法內涵，而考量刑罰對被告造成之痛苦程度，
    係隨刑度增加而生加乘效果，非以等比方式增加，是以隨罪
    數增加遞減刑罰方式，當足以評價被告行為不法性之法理（
    即多數犯罪責任遞減原則），暨斟酌被告犯罪態樣、手段亦
    尚屬相近等情，以判斷受刑人所受責任非難重複之程度；再
    衡其犯數罪所反應人格特性；末權衡各罪之法律目的及相關
    刑事政策，而為整體評價後，就不得易科罰金之2罪，爰依
    法定主文欄所示之應執行刑。
　㈧沒收：
　⒈扣案如附表四編號1至2所示之物，係被告所有供其登入暱稱
    「王偉炮」、「白庭」等Facebook社群網站帳號使用，作為
    與事實欄一、㈠㈡所載之告訴人聯繫詐騙事宜使用之工具，業
    據被告供認在卷（見警卷第7頁；院一卷第139頁），自應依
    刑法第38條第2項前段規定，分別於其所犯事實欄一、㈠、㈡
    犯行（即附表三編號1、2「主文及沒收」欄）項下均宣告沒
    收。扣案如附表四編號3之合庫帳戶金融卡，並非被告所有
    ，故不宣告沒收。
　⒉被告詐得如附表二編號1至2「匯款金額」欄所示之金額及事
    實欄一、㈢之16000元（被告雖與告訴人蔡同祐成立和解，但
    尚未履行），是被告犯詐欺取財之犯罪所得，應依照刑法第
    38條之1第1項前段、第3項之規定，在被告各罪刑項下宣告
    沒收，於全部或一部不能沒收或不宜執行沒收時，追徵其價
    額。
參、移送併辦之說明：
　　臺中地檢以上開移送併辦意旨書，認為被告另涉對告訴人施
    虹伶、李亦涵犯刑法第339條之4第1項第3款之以網際網路對
    公眾散布而犯詐欺取財罪，並以移送併辦事實與橋頭地檢檢
    察官110年度偵字第10380號等起訴書事實相同，為同一案件
    ，請求併案審理等語。惟告訴人施虹伶、李亦涵部分，業經
    臺中地檢檢察官以110年度偵字第25423號、第26754號起訴
    書向臺灣臺中地方法院提起公訴，該院於110年10月13日以1
    10年度訴字第1857號案件繫屬，並於111年8月4日判決，現
    上訴至臺灣高等法院臺中分院審理中，而本院是110年11月1
    日繫屬，自屬後案，此有臺中地檢檢察官110年度偵字第254
    23號等起訴書、前開被告前案紀錄表在卷可查，本院應為公
    訴不受理之諭知，故上開移送併辦書有關前述所指移送併辦
    部分，自與本案不生裁判上一罪關係，應退回由檢察官另行
    為適法處理，併此敘明。
據上論斷，應依刑事訴訟法第273條之1第1項、第299條第1項前
段、第300條，判決如主文。
本案經檢察官陳俊宏、陳靜宜提起公訴，檢察官鄭仙杏移送併辦
，檢察官李門騫、靳隆坤到庭執行職務。
中　　華　　民　　國　　111 　年　　11　　月　　30　　日
                  刑事第五庭    法　官  黃志皓
以上正本證明與原本無異。
如不服本判決應於收受判決後 20 日內向本院提出上訴書狀，並
應敘述具體理由。其未敘述上訴理由者，應於上訴期間屆滿後20
 日內向本院補提理由書 (均須按他造當事人之人數附繕本)「切
勿逕送上級法院」。
中　　華　　民　　國　　111 　年　　11　　月　　30　　日
                                書記官  謝怡貞
附表一：
編號 被害人 詐騙方式 匯入銀行帳號 1 張婉茹 (提告) 帳號「王偉炮」賣家於Facebook社群網站(下簡稱FB）刊登販售包包之不實訊息，張婉茹於110年3月14日瀏覽後誤信為真，透過messenger通訊軟體及撥打門號0000000000號與對方聯繫，並依指示陸續以網路轉帳至對方指定之帳戶，匯款後收到與購買商品不符之物品，始查覺遭詐騙。 蔡明輝申設之合作金庫銀行帳號000-0000000000000號帳戶  2 詹閎傑 (提告) 詹閎傑於FB社群網站之「名牌二手分享 可買 可賣 可交換 可撿便宜」社團發文欲購買皮夾，帳號「白庭」賣家於110年3月18日透過臉書私訊佯稱欲販售皮夾，致詹閎傑誤信為真，並依指示網路轉帳至對方指定之帳戶，匯款後未收到商品，始查覺遭詐騙。  

附表二：
編號 被害人 匯款日期 時間 匯款金額(新臺幣) 匯入銀行帳號 提領地點 提領日期 時間 提領金額 (新臺幣) 1 張婉茹 110/03/14 08:19 110/03/14 08:22 10000元 1500元 蔡明輝申設之合作金庫銀行帳號000-0000000000000號帳戶  台中市○○區○○路000號（全家超商台中新大富店） 110/03/14 08:22 110/03/14 10:55 10000元  1000元   110/03/17 20:16 110/03/17 20:17 10000元 10000元  台中市○區○○路000號（統一超商學士門市） 110/03/17 20:27 20000元   110/03/18 16:26 26000元  台中市○區○○路00○0號（統一超商三中門市） 110/03/18 16:33 110/03/18 16:34 20000元  6000元 2 詹閎傑 110/03/18 14:54 15000元  台中市○○區○○路○段000號（三信商業銀行龍井分行） 110/03/18 15:04 (轉帳至帳號000-0000000000000000) 000/03/18 15:05 3000元      12000元 

附表三：
編號 事實 主文及沒收 1 事實欄一、㈠ 蔡庭瑋以網際網路對公眾散布而犯詐欺取財罪，處有期徒刑壹年貳月。 扣案如附表四編號1至2所示之物沒收之；未扣案之犯罪所得新臺幣伍萬柒仟伍佰元沒收，於全部或一部不能沒收或不宜執行沒收時，追徵其價額。 2 事實欄一、㈡ 蔡庭瑋犯詐欺取財罪，處有期徒刑貳月，如易科罰金，以新臺幣壹仟元折算壹日。 扣案如附表四編號1至2所示之物沒收之；未扣案之犯罪所得新臺幣壹萬伍仟元沒收，於全部或一部不能沒收或不宜執行沒收時，追徵其價額。 3 事實欄一、㈢ 蔡庭瑋以網際網路對公眾散布而犯詐欺取財罪，處有期徒刑壹年壹月。 未扣案之犯罪所得新臺幣壹萬陸仟元沒收，於全部或一部不能沒收或不宜執行沒收時，追徵其價額。 

附表四：
編號 物品名稱 數量 所有人 是否沒收 1 小米手機 （含門號0000000000號SIM卡1張，序號：000000000000000號、000000000000000號） 1支 蔡庭瑋 是 2 iPhone手機 （序號：000000000000000號、000000000000000號） 1支 蔡庭瑋 是 3 合作金庫銀行金融卡 （帳號：0000000000000號） 1張 蔡庭瑋 否 

附錄本案論罪科刑法條：
中華民國刑法第339條
意圖為自己或第三人不法之所有，以詐術使人將本人或第三人之
物交付者，處5年以下有期徒刑、拘役或科或併科50萬元以下罰
金。
以前項方法得財產上不法之利益或使第三人得之者，亦同。
前二項之未遂犯罰之。

中華民國刑法第339條之4
犯第339條詐欺罪而有下列情形之一者，處1年以上7年以下有期
徒刑，得併科1百萬元以下罰金： 
一、冒用政府機關或公務員名義犯之。
二、三人以上共同犯之。
三、以廣播電視、電子通訊、網際網路或其他媒體等傳播工具，
    對公眾散布而犯之。
前項之未遂犯罰之。